---
title: "LinearReg"
output: pdf_document
date: "2024-05-28"
---
                      #######################
                      ### IMPORT PACAKGES ###
                      #######################

```{r}
library(car)
library(readxl)
library(dplyr)
library(lubridate)
library(forecast)
library(ggplot2)
```

                        ####################
                        ### UPLOAD FILES ###
                        ####################

```{r}
number_of_employees <- read_excel("~/Desktop/Unipd/GitHub/Business-Project/Business Project/number-of-employees.xlsx")
number_of_employees_2 <- read_excel("~/Desktop/Unipd/GitHub/Business-Project/Business Project/NVIDIA_Employees_Data.xlsx")

rd_spending <- read_excel("~/Desktop/Unipd/GitHub/Business-Project/Business Project/research-development-spending.xlsx")

quarterly_net_income <- read.csv("~/Desktop/Unipd/GitHub/Business-Project/Business Project/net_income_csv.csv")

revenue_by_quarter <- read_excel("~/Desktop/Unipd/GitHub/Business-Project/Business Project/revenue-by-quarter.xlsx")
revenue_by_quarter_2 <- read_excel("~/Desktop/Unipd/GitHub/Business-Project/Business Project/New_Data_2.xlsx")

revenue_by_segment <- read_excel("~/Desktop/Unipd/GitHub/Business-Project/Business Project/revenue-by-segment.xlsx")

nvda_stock <- read.csv("~/Desktop/Unipd/GitHub/Business-Project/Business Project/NVDA.csv")
```

```{r}
number_of_employees <- read_excel("~/Uni/Business/Business Project/Untitled/Business-Project/Business Project/number-of-employees.xlsx")
number_of_employees_2 <- read_excel("~/Uni/Business/Business Project/Untitled/Business-Project/Business Project/NVIDIA_Employees_Data.xlsx")

rd_spending <- read_excel("~/Uni/Business/Business Project/Untitled/Business-Project/Business Project/research-development-spending.xlsx")

quarterly_net_income <- read.csv("~/Uni/Business/Business Project/Untitled/Business-Project/Business Project/net_income_csv.csv")

revenue_by_quarter <- read_excel("~/Uni/Business/Business Project/Untitled/Business-Project/Business Project/revenue-by-quarter.xlsx")
revenue_by_quarter_2 <- read_excel("~/Uni/Business/Business Project/Untitled/Business-Project/Business Project/New_Data_2.xlsx")

revenue_by_segment <- read_excel("~/Uni/Business/Business Project/Untitled/Business-Project/Business Project/revenue-by-segment.xlsx")

nvda_stock <- read.csv("~/Uni/Business/Business Project/Untitled/Business-Project/Business Project/NVDA.csv")
```


                       ##########################
                       ### DATA PREPROCESSING ###
                       ##########################
                      
                      
                      ############################
                      ### quarterly_net_income ###
                      ############################

```{r}
#plot with ggplot2 quarterly_net_income x from 1 to len df
#reverse Quarter Value Year
quarterly_net_income <- data.frame(quarter = rev(quarterly_net_income$Quarter), Value = rev(quarterly_net_income$Value), Year = rev(quarterly_net_income$Year))

#delete last 2 rowns of the dataframe

quarterly_net_income <- quarterly_net_income[-c((nrow(quarterly_net_income)-1):nrow(quarterly_net_income)),]

ggplot(quarterly_net_income, aes(x = 1:nrow(quarterly_net_income), y = Value, group = 1)) +
  geom_line() +
  geom_point() +
  labs(title = "Quarterly Net Income", x = "Index", y = "Net Income (Billion)") +
  theme_minimal()
```

                              ##################
                              ### nvda_stock ###
                              ##################

```{r}

nvda_stock <- nvda_stock %>% mutate(Price = (Open + Adj.Close) / 2)

nvda_stock <- nvda_stock %>% select(Date, Price)

nvda_stock$Date <- as.Date(nvda_stock$Date, format="%Y-%m-%d")

nvda_stock <- nvda_stock %>%
  mutate(Year = year(Date),
         Quarter = quarter(Date))

quarterly_data <- nvda_stock %>%
  group_by(Year, Quarter) %>%
  summarise(Average_Price = mean(Price, na.rm = TRUE)) %>%
  ungroup()



head(nvda_stock)


head(quarterly_data)

#assigning the quarterly data to nvda_stock
nvda_stock <- quarterly_data
nvda_stock <- nvda_stock %>% mutate(quarter = rep(c("Q1", "Q2", "Q3", "Q4"), length.out = nrow(nvda_stock)))


ggplot(quarterly_data, aes(x = paste(Year, Quarter, sep = "-Q"), y = Average_Price, group = 1)) +
  geom_line() +
  geom_point() +
  labs(title = "Average Price per Quarter", x = "Year-Quarter", y = "Average Price") +
  theme(axis.text.x = element_text(angle = 90, hjust = 1))

ggplot(quarterly_data, aes(x = paste(Year, Quarter, sep = "-Q"), y = log(Average_Price), group = 1)) +
  geom_line() +
  geom_point() +
  labs(title = "Average Price per Quarter", x = "Year-Quarter", y = "Average Price") +
  theme(axis.text.x = element_text(angle = 90, hjust = 1))

```
```{r}
nvda_stock <- nvda_stock %>% select(Year, 'Average_Price', quarter) %>% rename(Price = 'Average_Price')
```

              ###################################################
              ### print all colnames and types of the columns ###
              ###################################################

```{r}
print(colnames(number_of_employees))
print(sapply(number_of_employees, class))
print(nrow(number_of_employees))

print(colnames(number_of_employees_2))
print(sapply(number_of_employees_2, class))
print(nrow(number_of_employees_2))

print(colnames(revenue_by_quarter))
print(sapply(revenue_by_quarter, class))
print(nrow(revenue_by_quarter))

print(colnames(revenue_by_quarter_2))
print(sapply(revenue_by_quarter_2, class))
print(nrow(revenue_by_quarter_2))

print(colnames(rd_spending))
print(sapply(rd_spending, class))
print(nrow(rd_spending))

print(colnames(quarterly_net_income))
print(sapply(quarterly_net_income, class))
print(nrow(quarterly_net_income))

print(colnames(nvda_stock))
print(sapply(nvda_stock, class))
print(nrow(nvda_stock))
```

                          #########################
                          ### UTILITY FUNCTIONS ###
                          #########################

```{r}
# Normalizzare i dati
normalize <- function(x) {
  return((x - mean(x)) / sd(x))
}

# Ripetere i valori annuali per ciascuno dei quattro trimestri
repeat_annual_data <- function(annual_data) {
  return(rep(annual_data, each = 4))
}
```

```{r}
plot_model_forecast <- function(model, data, forecast_horizon) {
  forecasted_values <- forecast(model, h = forecast_horizon)
  plot(forecasted_values, ylab = "Billion", xlab = "Time")
  lines(fitted(model), col = 2)
}
```

                #############################################
                ### Print actual values of the dataframes ###
                #############################################

```{r}
#print every firsst value of the dataframes (columns 'Date')
print(head(number_of_employees_2$Date, 1))
print(head(rd_spending$year, 1))
print(head(quarterly_net_income$Year, 1))
print(head(revenue_by_quarter$quarter, 1))
print(head(revenue_by_quarter_2$Date, 1))
print(head(nvda_stock$Year, 1))
```
                             ##########################
                             ### FIXING DATA LENGTH ###
                             ##########################
                            
                            ############################
                            ### revenue_by_quarter_2 ###
                            ############################

```{r}
#fix revenue_by_quarter_2
#delete last 4 rows of the dataframe revenue_by_quarter_2
revenue_by_quarter_2 <- revenue_by_quarter_2[-c((nrow(revenue_by_quarter_2)-3):nrow(revenue_by_quarter_2)),]

#reverse all revenue_by_quarter_2 columns values (Revenue and Date)
revenue_by_quarter_2 <- data.frame(Revenue = rev(revenue_by_quarter_2$Revenue), Date = rev(revenue_by_quarter_2$Date))

#add Q1 Q2 Q3 Q4 to a new column Quarter
revenue_by_quarter_2 <- revenue_by_quarter_2 %>%
  mutate(Quarter = rep(c("Q1", "Q2", "Q3", "Q4"), length.out = nrow(revenue_by_quarter_2)))

#add column Year with reapeted values from 1999 to 2024 (every year 4 times)
revenue_by_quarter_2 <- revenue_by_quarter_2 %>%
  mutate(Year = rep(1999:2024, each = 4, length.out = nrow(revenue_by_quarter_2)))

#delete column "Date" from the dataframe
revenue_by_quarter_2 <- revenue_by_quarter_2 %>% select(-Date)

```


          #########################################################
          ### rd_spending using spline to transform in quarters ###
          #########################################################

```{r}
#fix rd_spending
# Carica i pacchetti necessari
library(splines)

# Dati annuali
anni <- rd_spending$year

valori_annuali <- rd_spending$billion / 1000

# Definizione dei punti trimestrali
punti_trimestrali <- seq(2005, 2023, by = 0.25)

# Interpolazione cubica
spline_fit <- spline(anni, valori_annuali, xout = punti_trimestrali, method = "natural")

# Creazione di un data frame per visualizzare i risultati
df_trimestrale <- data.frame(Anno_Trimestre = spline_fit$x, Valore = spline_fit$y)

rd_spending <- df_trimestrale

#add a column year from 2005 to 2023 repeated 4 times for each year

rd_spending <- rd_spending %>%
  mutate(year = rep(2005:2023, each = 4, length.out = nrow(rd_spending)))

#add a column quarter with values Q1 Q2 Q3 Q4 each repeated 4 times for each year
rd_spending <- rd_spending %>%
  mutate(quarter = rep(c("Q1", "Q2", "Q3", "Q4"), length.out = nrow(rd_spending)))


#delete column Annno_Trimestre
rd_spending <- rd_spending %>% select(-Anno_Trimestre)


# Mostra i risultati
print(rd_spending)
```

```{r}
#plot with ggplot2 rd_spending x from 1 to len df

ggplot(rd_spending, aes(x = 1:nrow(rd_spending), y = Valore, group = 1)) +
  geom_line() +
  geom_point() +
  labs(title = "Research & Development Spending", x = "Index", y = "Spending (Billion)") +
  theme_minimal()

ggplot(rd_spending, aes(x = year, y = Valore, group = 1)) +
  geom_line() +
  geom_point() +
  labs(title = "Research & Development Spending", x = "Index", y = "Spending (Billion)") +
  theme_minimal()


```
      ###################################################################
      ### number_of_employees_2 using spline to transform in quarters ###
      ###################################################################

```{r}

#delete last 2 rows of the dataframe number_of_employees_2
number_of_employees_2 <- number_of_employees_2[-c((nrow(number_of_employees_2)-1):nrow(number_of_employees_2)),]

#delete Change and Growth columns
number_of_employees_2 <- number_of_employees_2 %>% select(-Change, -'Growth (%)')

#reverse all number_of_employees_2 columns values (Numbers of Emplyees and Date)
number_of_employees_2 <- data.frame(Values = rev(number_of_employees_2$'Number of Employees'), Date = rev(number_of_employees_2$Date))

#add a clumn year from 1999 to 2024 not repeated call it Year
number_of_employees_2 <- number_of_employees_2 %>%
  mutate(year = rep(1999:2024, length.out = nrow(number_of_employees_2)))

# Dati annuali
anni <- number_of_employees_2$year

valori_annuali <- number_of_employees_2$Values

# Definizione dei punti trimestrali
punti_trimestrali <- seq(1999, 2024, by = 0.25)

# Interpolazione cubica
spline_fit <- spline(anni, valori_annuali, xout = punti_trimestrali, method = "natural")

# Creazione di un data frame per visualizzare i risultati
df_trimestrale <- data.frame(Anno_Trimestre = spline_fit$x, Valore = spline_fit$y)

number_of_employees_2 <- df_trimestrale

#add a column year from 1999 to 2024 repeated 4 times for each year

number_of_employees_2 <- number_of_employees_2 %>%
  mutate(year = rep(1999:2024, each = 4, length.out = nrow(number_of_employees_2)))

#add a column quarter with values Q1 Q2 Q3 Q4 each repeated 4 times for each year
number_of_employees_2 <- number_of_employees_2 %>%
  mutate(quarter = rep(c("Q1", "Q2", "Q3", "Q4"), length.out = nrow(number_of_employees_2)))

#drop column Anno_Trimestre
number_of_employees_2 <- number_of_employees_2 %>% select(-Anno_Trimestre)

#plot with ggplot2 number_of_employees_2 x from 1 to len df

ggplot(number_of_employees_2, aes(x = 1:nrow(number_of_employees_2), y = Valore, group = 1)) +
  geom_line() +
  geom_point() +
  labs(title = "Number of Employees", x = "Index", y = "Number of Employees") +
  theme_minimal()

#plot with ggplot2 number_of_employees_2 per year

ggplot(number_of_employees_2, aes(x = year, y = Valore, group = 1)) +
  geom_line() +
  geom_point() +
  labs(title = "Number of Employees", x = "Year", y = "Number of Employees") +
  theme_minimal()


```

      ######################################################################
      ### add missing past values to rd_spending using lm natural spline ###
      ######################################################################

```{r}
# Carica i pacchetti necessari
if(!require(tidyverse)) install.packages("tidyverse")

# Supponiamo che rd_spending sia già definito nel tuo ambiente di lavoro

# Crea df per poly
df <- rd_spending %>% select(Valore)
# Reverti l'ordine del df
df <- rev(df$Valore)

# Trasforma il df in un dataframe con colonne chiamate Valore e time
df <- data.frame(Valore = df)
df$time <- 1:nrow(df)

# Crea un modello di regressione spline
model <- lm(Valore ~ ns(time, df = 1), data = df) # ns = natural splines, df = gradi di libertà

# Numero di punti da predire (ad esempio, 24 punti all'indietro)
n_pred <- 24

# Creazione di un dataframe per la predizione
new_data <- data.frame(time = nrow(df) + 1:n_pred)

# Predizione dei valori
predicted_values <- predict(model, newdata = new_data)

# Assicurati che i valori predetti non siano minori di zero
predicted_values <- pmax(predicted_values, 0)

# Aggiungi i valori predetti al dataframe
new_data$Valore <- predicted_values

# Mostra i valori predetti
print(new_data)
```


```{r}
#aggiunge colonne year da 1999 al 2004 a new_data repeated 4 times for each year and a column quarter with values Q1 Q2 Q3 Q4 repeated 4 times for each year
new_data <- new_data %>%
  mutate(year = rep(1999:2004, each = 4, length.out = nrow(new_data)))

new_data <- new_data %>% mutate(quarter = rep(c("Q1", "Q2", "Q3", "Q4"), length.out = nrow(new_data)))

#drop column 'time'
new_data <- new_data %>% select(-time)

#reverse all new_data columns values (Valore, year, quarter)
new_data <- data.frame(Valore = rev(new_data$Valore), year = new_data$year, quarter = new_data$quarter)

rd_spending <- rbind(new_data, rd_spending)
```

```{r}
#plot with ggplot2 rd_spending x from 1 to len df

ggplot(rd_spending, aes(x = 1:nrow(rd_spending), y = Valore, group = 1)) +
  geom_line() +
  geom_point() +
  labs(title = "Research & Development Spending", x = "Index", y = "Spending (Billion)") +
  theme_minimal()
```
                  ############################################
                  ### print actual state of the dataframes ###
                  ############################################

```{r}
#print every firsst value of the dataframes (columns 'Date')
print(head(number_of_employees_2$year, 1))
print(head(rd_spending$year, 1))
print(head(quarterly_net_income$Year, 1))
print(head(revenue_by_quarter_2$Year, 1))
print(head(nvda_stock$Year, 1))

print(head(number_of_employees_2$quarter, 1))
print(head(rd_spending$quarter, 1))
print(head(quarterly_net_income$quarter, 1))
print(head(revenue_by_quarter_2$Quarter, 1))
print(head(nvda_stock$quarter, 1))
```
```{r}
#print every firsst value of the dataframes (columns 'Date')
print(tail(number_of_employees_2$year, 1))
print(tail(rd_spending$year, 1))
print(tail(quarterly_net_income$Year, 1))
print(tail(revenue_by_quarter_2$Year, 1))
print(tail(nvda_stock$Year, 1))

print(tail(number_of_employees_2$quarter, 1))
print(tail(rd_spending$quarter, 1))
print(tail(quarterly_net_income$quarter, 1))
print(tail(revenue_by_quarter_2$Quarter, 1))
print(tail(nvda_stock$quarter, 1))
```
                ###########################################
                ### Fix final lengths of the dataframes ###
                ###########################################

```{r}
# delete the first 4 rows and the last 5 rows of the dataframe number_of_employees_2
number_of_employees_2 <- number_of_employees_2[-c(1:4, (nrow(number_of_employees_2)-4):nrow(number_of_employees_2)),]

# delete the first 4 rows and the last 1 rows of the dataframe rd_spending
rd_spending <- rd_spending[-c(1:4, (nrow(rd_spending)):nrow(rd_spending)),]

# delete the first 2 rows and the last 4 rows of the dataframe quarterly_net_income
quarterly_net_income <- quarterly_net_income[-c(1:2, (nrow(quarterly_net_income)-3):nrow(quarterly_net_income)),]

# delete the first 4 rows and the last 5 rows of the dataframe revenue_by_quarter_2
revenue_by_quarter_2 <- revenue_by_quarter_2[-c(1:4, (nrow(revenue_by_quarter_2)-4):nrow(revenue_by_quarter_2)),]

# delete the first 4 rows and the last 6 rows of the dataframe nvda_stock
nvda_stock <- nvda_stock[-c(1:4, (nrow(nvda_stock)-5):nrow(nvda_stock)),]

```

```{r}
# round with no decimal the values of the column Valore of number_of_employees_2
number_of_employees_2 <- number_of_employees_2 %>% mutate(Valore = round(Valore, 0))
```

```{r}

# Rimuovi le ultime 10 righe di number_of_employees_2, le ultime 10 righe di rd_spending, le ultime 10 righe di quarterly_net_income, le ultime 10 righe di revenue_by_quarter_2 e le ultime 10 righe di nvda_stock

#number_of_employees_2 <- number_of_employees_2[-c((nrow(number_of_employees_2)-9):nrow(number_of_employees_2)),]
#rd_spending <- rd_spending[-c((nrow(rd_spending)-9):nrow(rd_spending)),]
#quarterly_net_income <- quarterly_net_income[-c((nrow(quarterly_net_income)-9):nrow(quarterly_net_income)),]
#revenue_by_quarter_2 <- revenue_by_quarter_2[-c((nrow(revenue_by_quarter_2)-9):nrow(revenue_by_quarter_2)),]
#nvda_stock <- nvda_stock[-c((nrow(nvda_stock)-9):nrow(nvda_stock)),]

```


                  #################################
                  ### TIMESERIES transformation ###
                  #################################

```{r}
ts_employees <- ts(number_of_employees_2$Valore, frequency = 4)
ts_net_income <- ts(quarterly_net_income$Value, frequency = 4)
ts_spending <- ts(rd_spending$Valore, frequency = 4)
ts_revenue <- ts(revenue_by_quarter_2$Revenue, frequency = 4)
ts_stock <- ts(nvda_stock$Price, frequency = 4)

```

                          ############################
                          ### STATIONARITY TESTING ###
                          ############################


```{r}
acf(diff(ts_employees))
acf(diff(ts_net_income))
acf(diff(ts_spending))
acf(diff(ts_revenue))
acf(diff(ts_stock))

#plot diff of the timeseries ts_revenue
ggplot(data.frame(Revenue = diff(ts_revenue)), aes(x = 1:nrow(data.frame(Revenue = diff(ts_revenue))), y = Revenue, group = 1)) +
  geom_line() +
  geom_point() +
  labs(title = "Revenue", x = "Index", y = "Revenue (Billion)") +
  theme_minimal()
```


```{r}
#aggretgate all timesereis in a dataframe

data_combined <- data.frame(
  revenue = ts_revenue,
  net_income = ts_net_income,
  employees = ts_employees,
  rnd_spending = ts_spending,
  stock = ts_stock
)

print(head(data_combined))

```
```{r}
#plot data_combined
ggplot(data_combined, aes(x = 1:nrow(data_combined), y = net_income, group = 1)) +
  geom_line() +
  geom_point() +
  labs(title = "Revenue", x = "Index", y = "Revenue (Billion)") +
  theme_minimal()
```
                            ########################
                            ### Split TRAIN TEST ###
                            ########################

```{r}
#split the data into training and test set

train_size <- 0.87
train_index <- round(nrow(data_combined) * train_size)

train_data <- data_combined[1:train_index, ]
test_data <- data_combined[(train_index + 1):nrow(data_combined), ]

print(nrow(train_data))
print(nrow(test_data))

#esctract terget y from train and test that is ts_revenue

train_y <- ts_revenue[1:train_index]
test_y <- ts_revenue[(train_index + 1):nrow(data_combined)]

print(length(train_y))
print(length(test_y))

#divide target from features
train_x <- train_data %>% select(-revenue)
test_x <- test_data %>% select(-revenue)

print(nrow(train_x))
print(nrow(test_x))

```
```{r}
#plot features and target

ggplot(train_data, aes(x = 1:nrow(train_data), y = revenue, group = 1)) +
  geom_line() +
  geom_point() +
  labs(title = "Revenue", x = "Index", y = "Revenue (Billion)") +
  theme_minimal()

ggplot(train_data, aes(x = 1:nrow(train_data), y = net_income, group = 1)) + 
  geom_line() +
  geom_point() +
  labs(title = "Net Income", x = "Index", y = "Net Income (Billion)") +
  theme_minimal()

ggplot(train_data, aes(x = 1:nrow(train_data), y = employees, group = 1)) + 
  geom_line() +
  geom_point() +
  labs(title = "Number of Employees", x = "Index", y = "Number of Employees") +
  theme_minimal()

ggplot(train_data, aes(x = 1:nrow(train_data), y = rnd_spending, group = 1)) + 
  geom_line() +
  geom_point() +
  labs(title = "Research & Development Spending", x = "Index", y = "Spending (Billion)") +
  theme_minimal()

ggplot(train_data, aes(x = 1:nrow(train_data), y = stock, group = 1)) + 
  geom_line() +
  geom_point() +
  labs(title = "Stock Price", x = "Index", y = "Price") +
  theme_minimal()

#plot test data
ggplot(test_data, aes(x = 1:nrow(test_data), y = revenue, group = 1)) + 
  geom_line() +
  geom_point() +
  labs(title = "Revenue", x = "Index", y = "Net Income (Billion)") +
  theme_minimal()


```
                             ##############
                             ### MODELS ###
                             ##############

```{r}
#transform train_y and train_x in time series

train_y <- ts(train_y, frequency = 4)
train_x <- ts(train_x, frequency = 4)
```
                              
                              ############
                              ### TSLM ###
                              ############

```{r}
# trend season employees stock net_income rnd_spending
tslm_rev <- tslm(train_y ~ season + trend + stock, data = train_x)
summary(tslm_rev) # ts_employees non è significativa

# TREND
# Pred Vif resAut RMSE MAPE
# stock 1.4 yes 1.13 15%
# emplo 56 yes 1.06 13%
# net 1.8 yes 2.2 29%
# rnd 40 yes 3.4 46%
# net stock 9 yes 1.14 11%
# season stock 3.6 nyes(0.042) 1.14 15% 

checkresiduals(tslm_rev)
vif(tslm_rev)

# Calcolo dei residui del modello
residuals <- residuals(tslm_rev)

# Calcolo delle previsioni del modello
predictions <- fitted(tslm_rev)

# Calcolo delle metriche di errore
me <- mean(residuals)
rmse <- sqrt(mean(residuals^2))
mae <- mean(abs(residuals))
mpe <- mean((residuals / train_y) * 100)
mape <- mean(abs(residuals / train_y) * 100)

# Stampa delle metriche
cat("Mean Error (ME):", me, "\n")
cat("Root Mean Squared Error (RMSE):", rmse, "\n")
cat("Mean Absolute Error (MAE):", mae, "\n")
cat("Mean Percentage Error (MPE):", mpe, "%\n")
cat("Mean Absolute Percentage Error (MAPE):", mape, "%\n")
```


```{r}
fit <- fitted(tslm_rev)
fore <- forecast(tslm_rev, newdata = test_x)

# PLOT THE FORECAST AND THE ACTUAL VALUES TOGETHER FOR COMPARISON 
plot(fore, main = "Forecast vs Actual Revenue", xlab = "Time", ylab = "Revenue (Billion)", ylim = c(0, 10))
lines(ts_revenue, col = "black")
lines(fit, col = "red")
legend("topleft", legend = c("Forecast", "Actual"), col = c("blue", "red"), lty = 1)

# Calcolo dei residui del modello
residuals <- test_y - fore$mean

# Calcolo delle metriche di errore
me <- mean(residuals)
rmse <- sqrt(mean(residuals^2))
mae <- mean(abs(residuals))
mpe <- mean((residuals / test_y) * 100)
mape <- mean(abs(residuals / test_y) * 100)

# Stampa delle metriche
cat("Mean Error (ME):", me, "\n")
cat("Root Mean Squared Error (RMSE):", rmse, "\n")
cat("Mean Absolute Error (MAE):", mae, "\n")
cat("Mean Percentage Error (MPE):", mpe, "%\n")
cat("Mean Absolute Percentage Error (MAPE):", mape, "%\n")

```
                          ##########################
                          ### CORRELATION MATRIX ###
                          ##########################

```{r}

# Calcolo della matrice di correlazione
correlation_matrix <- cor(train_x, use = "complete.obs")

# Visualizzazione della matrice di correlazione
print(correlation_matrix)

# Se desideri una visualizzazione grafica
library(corrplot)
corrplot(correlation_matrix, method = "circle")

# Creazione del dataframe con le serie differenziate
train_x_diff <- diff(train_x)

# Calcolo della matrice di correlazione
correlation_matrix_diff <- cor(train_x_diff, use = "complete.obs")

# Visualizzazione della matrice di correlazione
print(correlation_matrix_diff)

# Visualizzazione grafica della matrice di correlazione
corrplot(correlation_matrix_diff, method = "circle")

```
                          ############################
                          ### DIFFERENTIATED TSLM ####
                          ############################

```{r}

tslm_rev <- tslm(diff(train_y) ~ season + trend + stock, data = train_x_diff)
summary(tslm_rev) # ts_employees non è significativa

checkresiduals(tslm_rev)

# Calcolo dei residui del modello
residuals <- residuals(tslm_rev)

# Calcolo delle previsioni del modello
predictions <- fitted(tslm_rev)

# Calcolo delle metriche di errore
me <- mean(residuals)
rmse <- sqrt(mean(residuals^2))
mae <- mean(abs(residuals))
mpe <- mean((residuals / train_y) * 100)
mape <- mean(abs(residuals / train_y) * 100)

# Stampa delle metriche
cat("Mean Error (ME):", me, "\n")
cat("Root Mean Squared Error (RMSE):", rmse, "\n")
cat("Mean Absolute Error (MAE):", mae, "\n")
cat("Mean Percentage Error (MPE):", mpe, "%\n")
cat("Mean Absolute Percentage Error (MAPE):", mape, "%\n")
```
```{r}
test_x_diff <- data.frame(
  net_income = diff(test_x$net_income),
  employees = diff(test_x$employees),
  rnd_spending = diff(test_x$rnd_spending),
  stock = diff(test_x$stock)
)
```

```{r}
fit <- fitted(tslm_rev)
fore <- forecast(tslm_rev, newdata = test_x_diff)

# PLOT THE FORECAST AND THE ACTUAL VALUES TOGETHER FOR COMPARISON 
plot(fore, main = "Forecast vs Actual Revenue", xlab = "Time", ylab = "Revenue (Billion)", ylim = c(-2, 2))
lines(diff(ts_revenue), col = "black")
lines(fit, col = "red")
legend("topleft", legend = c("Forecast", "Actual"), col = c("blue", "red"), lty = 1)

# Calcolo dei residui del modello
residuals <- diff(test_y) - fore$mean

# Calcolo delle metriche di errore
me <- mean(residuals)
rmse <- sqrt(mean(residuals^2))
mae <- mean(abs(residuals))
mpe <- mean((residuals / diff(test_y)) * 100)
mape <- mean(abs(residuals / diff(test_y)) * 100)

# Stampa delle metriche
cat("Mean Error (ME):", me, "\n")
cat("Root Mean Squared Error (RMSE):", rmse, "\n")
cat("Mean Absolute Error (MAE):", mae, "\n")
cat("Mean Percentage Error (MPE):", mpe, "%\n")
cat("Mean Absolute Percentage Error (MAPE):", mape, "%\n")

```

                  ####################################
                  ### TSLM with ARIMA on RESIDUALS ###
                  ####################################

```{r}
library(forecast)
library(tseries)

# Adattamento del modello tslm
tslm_rev <- tslm(train_y ~ trend + net_income + stock, data = train_x)
summary(tslm_rev)
checkresiduals(tslm_rev)

# Calcolo delle previsioni del modello tslm
fit <- fitted(tslm_rev)
fore <- forecast(tslm_rev, newdata = test_x)

# Calcolo dei residui del modello tslm
residuals <- residuals(tslm_rev)

# Adattamento del modello ARIMA ai residui
arima_residuals <- auto.arima(residuals)
summary(arima_residuals)

# Previsione dei residui con ARIMA
forecast_residuals <- forecast(arima_residuals, h = length(test_y))

# Applicazione del smoothing esponenziale ai residui previsti
alpha <- 0.9 # Parametro di smoothing esponenziale
ewma <- function(x, alpha) {
  s <- numeric(length(x))
  s[1] <- x[1]
  for (i in 2:length(x)) {
    s[i] <- alpha * x[i] + (1 - alpha) * s[i - 1]
  }
  return(s)
}

# Applicazione del smoothing esponenziale ai residui previsti
smoothed_residuals <- ewma(forecast_residuals$mean, alpha)

# Previsione finale aggiustata
forecast_adjusted <- fore$mean + smoothed_residuals

# Visualizzazione dei risultati
plot(fore, main = "Forecast vs Actual Revenue", xlab = "Time", ylab = "Revenue (Billion)", xlim = c(0,25) , ylim = c(0, 6))
lines(ts_revenue, col = "black")
#lines(fore$mean, col = "blue", type = "o")
lines(forecast_adjusted, col = "red", type = "o")
#legend("topleft", legend = c("Actual", "Forecast", "Adjusted Forecast"), col = c("black", "blue", "red"), lty = 1, pch = 1)

# Calcolo dei residui del modello
residuals <- test_y - forecast_adjusted
acf(residuals)

# Calcolo delle metriche di errore
me <- mean(residuals)
rmse <- sqrt(mean(residuals^2))
mae <- mean(abs(residuals))
mpe <- mean((residuals / test_y) * 100)
mape <- mean(abs(residuals / test_y) * 100)

# Stampa delle metriche
cat("Mean Error (ME):", me, "\n")
cat("Root Mean Squared Error (RMSE):", rmse, "\n")
cat("Mean Absolute Error (MAE):", mae, "\n")
cat("Mean Percentage Error (MPE):", mpe, "%\n")
cat("Mean Absolute Percentage Error (MAPE):", mape, "%\n")
```
                                #############
                                ### ARIMA ###
                                #############

```{r}
library(forecast)

# Supponiamo che train_y e test_y siano le tue serie temporali di addestramento e di test
# E che ts_revenue sia la tua serie temporale completa

# Adattamento del modello ARIMA sui dati di addestramento
arima_model <- auto.arima(train_y)

# Sommario del modello ARIMA
summary(arima_model)
checkresiduals(arima_model)
# Previsione del modello ARIMA sui dati di test
forecast_arima <- forecast(arima_model, h = length(test_y))

# Visualizzazione delle previsioni insieme ai dati reali
plot(forecast_arima, main = "Forecast vs Actual Revenue", xlab = "Time", ylab = "Revenue (Billion)", xlim = c(0, 25), ylim = c(min(c(train_y, test_y)), max(c(train_y, test_y))))
lines(ts_revenue, col = "black")
lines(forecast_arima$mean, col = "blue", type = "o")
legend("topleft", legend = c("Actual", "Forecast"), col = c("black", "blue"), lty = 1, pch = 1)

# Calcolo dei residui del modello ARIMA sui dati di test
residuals <- test_y - forecast_arima$mean
```
                              ##############
                              ### ARIMAX ###
                              ##############

```{r}
library(forecast)

# Converti train_x e test_x in matrici numeriche
train_x_matrix <- as.matrix(train_x)
test_x_matrix <- as.matrix(test_x)

# Adattamento del modello ARIMAX sui dati di addestramento
arimax_model <- auto.arima(train_y, xreg = train_x_matrix)

# Sommario del modello ARIMAX
summary(arimax_model)
checkresiduals(arimax_model)

# Previsione del modello ARIMAX sui dati di test
forecast_arimax <- forecast(arimax_model, xreg = test_x_matrix, h = nrow(test_x_matrix))

# Visualizzazione delle previsioni insieme ai dati reali
plot(forecast_arimax, main = "Forecast vs Actual Revenue", xlab = "Time", ylab = "Revenue (Billion)", xlim = c(0,25), ylim = c(0, 9))
lines(ts_revenue, col = "black")
lines(forecast_arimax$mean, col = "blue", type = "o")
legend("topleft", legend = c("Actual", "Forecast"), col = c("black", "blue"), lty = 1, pch = 1)

# Calcola i residui del modello ARIMAX sui dati di test
residuals <- test_y - forecast_arimax$mean

# Calcola le metriche di errore
me <- mean(residuals)
rmse <- sqrt(mean(residuals^2))
mae <- mean(abs(residuals))
mpe <- mean((residuals / test_y) * 100)
mape <- mean(abs(residuals / test_y) * 100)
  
# Stampa le metriche di errore
cat("Mean Error (ME):", me, "\n")
cat("Root Mean Squared Error (RMSE):", rmse, "\n")
cat("Mean Absolute Error (MAE):", mae, "\n")
cat("Mean Percentage Error (MPE):", mpe, "%\n")
cat("Mean Absolute Percentage Error (MAPE):", mape, "%\n")

```
                          #############################
                          ### ARIMAX DIFFERENCIATED ###
                          #############################

```{r}
# Converti train_x e test_x in matrici numeriche
train_x_matrix <- as.matrix(train_x_diff)
test_x_matrix <- as.matrix(test_x_diff)

# Adattamento del modello ARIMAX sui dati di addestramento
arimax_model <- Arima(diff(train_y), order = c(0,0,1), xreg = train_x_matrix)

# Sommario del modello ARIMAX
summary(arimax_model)
checkresiduals(arimax_model)

# Previsione del modello ARIMAX sui dati di test
forecast_arimax <- forecast(arimax_model, xreg = test_x_matrix, h = nrow(test_x_matrix))

last_value <- tail(train_y, 1)
pred_diff <- forecast_arimax$mean
pred_real <- cumsum(c(last_value, pred_diff))[-1]

# Verifica della lunghezza delle serie temporali
length_test_y <- length(test_y)
length_pred_real <- length(pred_real)

# Aggiusta la lunghezza della serie di previsione se necessario
if (length_test_y > length_pred_real) {
  pred_real <- c(pred_real, rep(NA, length_test_y - length_pred_real))
} else if (length_pred_real > length_test_y) {
  pred_real <- pred_real[1:length_test_y]
}

# Creazione di un dataframe per il plot
df <- data.frame(
  Date = time(test_y),
  Actual = test_y,
  Forecast = pred_real
)

# Plot
ggplot(df, aes(x = Date)) +
  geom_line(aes(y = Actual, color = "Actual")) +
  geom_line(aes(y = Forecast, color = "Forecast")) +
  labs(title = "ARIMAX Model Forecast vs Actual",
       x = "Time",
       y = "Revenue (in billion)",
       color = "Legend") +
  theme_minimal()
```


```{r}

# Visualizzazione delle previsioni insieme ai dati reali
plot(forecast_arimax, main = "Forecast vs Actual Revenue", xlab = "Time", ylab = "Revenue (Billion)", xlim = c(0,25), ylim = c(-2.5, 2))
lines(diff(ts_revenue), col = "black")
lines(forecast_arimax$mean, col = "blue", type = "o")
legend("topleft", legend = c("Actual", "Forecast"), col = c("black", "blue"), lty = 1, pch = 1)

# Ultimo valore osservato nella serie non differenziata di addestramento
last_train_value <- tail(train_y, 1)

# Previsioni differenziate
pred_diff <- forecast_arimax$mean

# Inversione della differenziazione delle previsioni
pred_real <- cumsum(c(last_train_value, pred_diff))[-1]

# Calcola i residui sui dati non differenziati
residuals <- test_y - pred_real

# Calcola le metriche di errore sui residui non differenziati
me <- mean(residuals)
rmse <- sqrt(mean(residuals^2))
mae <- mean(abs(residuals))
mpe <- mean((residuals / test_y) * 100)
mape <- mean(abs(residuals / test_y) * 100)

  
# Stampa le metriche di errore
cat("Mean Error (ME):", me, "\n")
cat("Root Mean Squared Error (RMSE):", rmse, "\n")
cat("Mean Absolute Error (MAE):", mae, "\n")
cat("Mean Percentage Error (MPE):", mpe, "%\n")
cat("Mean Absolute Percentage Error (MAPE):", mape, "%\n")
```
                                  ################
                                  ### S-ARIMAX ###
                                  ################

```{r}
# Converti train_x e test_x in matrici numeriche
train_x_matrix <- as.matrix(train_x)
test_x_matrix <- as.matrix(test_x)

# Adattamento del modello SARIMAX sui dati di addestramento
sarimax_model <- Arima(train_y, xreg = train_x_matrix, order = c(4,0,2), seasonal = c(1,1,1),)

# Sommario del modello SARIMAX
summary(sarimax_model)
checkresiduals(sarimax_model)

# Previsione del modello SARIMAX sui dati di test
forecast_sarimax <- forecast(sarimax_model, xreg = test_x_matrix, h = length(test_y))

# Visualizzazione delle previsioni insieme ai dati reali
plot(forecast_sarimax, main = "Forecast vs Actual Revenue", xlab = "Time", ylab = "Revenue (Billion)", ylim = c(0, 10))
lines(ts_revenue, col = "black")
lines(forecast_sarimax$mean, col = "blue", type = "o")
legend("topleft", legend = c("Actual", "Forecast"), col = c("black", "blue"), lty = 1, pch = 1)

# Calcola i residui del modello SARIMAX sui dati di test
residuals <- test_y - forecast_sarimax$mean

# Calcola le metriche di errore
me <- mean(residuals)
rmse <- sqrt(mean(residuals^2))
mae <- mean(abs(residuals))
mpe <- mean((residuals / test_y) * 100)
mape <- mean(abs(residuals / test_y) * 100)

# Stampa le metriche di errore
cat("Mean Error (ME):", me, "\n")
cat("Root Mean Squared Error (RMSE):", rmse, "\n")
cat("Mean Absolute Error (MAE):", mae, "\n")
cat("Mean Percentage Error (MPE):", mpe, "%\n")
cat("Mean Absolute Percentage Error (MAPE):", mape, "%\n")
```




